【裁判字號】    88,訴,2080
【裁判日期】    890512
【裁判案由】    妨害自由
【裁判全文】
臺灣臺中地方法院刑事判決                        八十八年度訴字第二八號
    公  訴  人  台灣台中地方法院檢察署檢察官
    被      告  甲○○
                丁○○
右列被告因妨害自由案件，經檢察官提起公訴（八十八年度偵字第二一０六六號），
本院判決如左：
    主  文
甲○○、丁○○共同私行拘禁，均處有期徒刑拾月。
    事  實
一、甲○○欲購買自用小客車，而向其舅舅朱季分借款，經朱季分交付一本趙伯堂所
    有之新竹國際商業銀行內壢分行、帳號0000000號存摺（由趙伯堂借給朱
    季分使用），至苗栗縣頭份鎮提領新台幣（下同）三十五萬元後，與丁○○依聯
    合報售車廣告刊載之電話號碼，與一名自稱「陳先生」之成年男子相約於民國八
    十八年十月八日下午四時許，在台中市○○路南京停車場看車。而丙○○則於前
    一日（即十月七日）按自由時報求職欄廣告所登載之電話號碼，去電應徵收款小
    弟，並於翌日下午三時許，被通知前往台中巿文心路與崇德路口之勝將保齡球館
    ，由該名「陳先生」面試，告知工作內容係陪客人看車及至監理所辦理過戶手續
    ，且隨即要求丙○○騎乘其所有之ＪＱＳ－五六七號機車，一同前往南京停車場
    。屆時「陳先生」即以停放在該處、不知情之陳志南所有Ｍ三－六五八八號賓士
    自用小客車出售給甲○○，並以二十萬元成交，甲○○付款後，「陳先生」囑丙○○陪同甲○○等人至監理站辦理過戶手續，並以須先返還公司報帳為由，借走
    丙○○之機車攜款先行逃逸。嗣丙○○持「陳先生」先前所交付之汽車鑰匙一支
    予甲○○，但無法打開該部自小客車之車門，甲○○、丁○○又聯繫不上「陳先
    生」，遂認定丙○○夥同此人詐騙其等二十萬元之車款，不採信丙○○所稱僅前
    往應徵收款小弟之說詞，乃共同基於妨害自由之犯意聯絡，於同日下午五時許，
    在前揭停車場馬路邊，以強暴之方法將丙○○抬上計程車，剝奪其行動自由，並
    遣不知情之計程車司機沿高速公路北上行駛，且在計程車上脅迫丙○○聯絡其父
    乙○○，而先後向其父子恫稱：「如今天沒有籌到二十萬元，明天就來不及，就
    看不到人了」等語，致生危害於安全，以脅迫丙○○、乙○○行使無義務之事，
    返還甲○○被騙走之二十萬元。迨至同日下午七時許，其等抵達新竹市，住進新
    竹市○○路十四號東賓旅社五０三號房，甲○○、丁○○即私行將丙○○拘禁在
    該房內，迄翌日凌晨一時許，乙○○與甲○○、丁○○約定在新竹市○○○路交
    流道旁付款，甲○○、丙○○與丁○○分乘二部計程車前往取款時，為乙○○報
    警查獲，始救出丙○○，甲○○、丁○○因而未能取得二十萬元，並在丁○○之
    皮包內起出丙○○之身份證一枚、趙伯堂之該本存摺。
二、案經丙○○、乙○○訴由臺中市警察局第三分局報請台灣台中地方法院檢察署檢
    察官偵查起訴。
    理  由
一、右開事實業據被告甲○○、丁○○坦承不諱在卷，核與告訴人丙○○、乙○○二
    人所指訴之情節相符，並經證人朱季分、趙伯堂證述屬實，復有自被告丁○○之
    皮包內所起出丙○○之身份證一枚、趙伯堂之存摺一本等可資佐證，事證明確，
    被告等右開犯行，堪以認定。
二、按刑法第三百零二條第一項及第三百零四條第一項之罪，其所保護之法益均係被
    害人之自由，而私行拘禁，仍不外以強暴、脅迫為手段，其罪質本屬相同，惟第
    三百零二條第一項之法定刑，既較第三百零四條第一項為重，則以私行拘禁之方
    法妨害人自由，縱其目的在使人行無義務之事，或妨害人行使權利，仍應逕依第
    三百零二條第一項論罪，並無適用刑法第三百零四條第一項之餘地（參酌最高法
    院二十九年上字第三七五七號判例意旨）；又刑法第三百零二條之妨害自由罪，
    原包括私行拘禁及以其他非法方法剝奪人之行動自由而言，所謂非法方法，當包
    括強暴脅迫等情事在內，於妨害自由行為繼續中，如有合於刑法第三百零五條恐
    嚇危害安全之情形，仍應視為剝奪行動自由之部分行為（參酌最高法院七十四年
    台上字第三四○四號判例意旨），故核被告甲○○、丁○○等二人對告訴人丙○○所為，均係犯刑法第三百零二條第一項之私行拘禁罪；對於告訴人乙○○所為
    ，係犯刑法第三百零四條第二項、第一項之強制未遂罪及第三百零五條之恐嚇危
    害安全罪。被告二人具有犯意聯絡及行為分擔，為共同正犯。被告等上開所犯三
    罪間，具方法、目的之牽連關係，構成牽連犯，應依刑法第五十五條之規定，從
    一重依刑法第三百零二條第一項之私行拘禁罪處斷。爰審酌被告等面對財務糾紛
    ，不循合法方式解決問題，竟訴諸暴力、恐嚇之手段，剝奪告訴人之行動自由長
    達九小時，不僅破壞法治，且予其父子莫大之驚恐，危害非輕，及其犯罪之動機
    、目的、犯罪後態度良好等一切情狀，量處如主文所示之刑，以資懲儆。至另外
    扣案之現金十五萬元、筆記本二本、電話簿二本等物品，核非被告等用供本件犯
    罪之物，不予諭知沒收，附此敘明。
據上論斷，應依刑事訴訟法第二百九十九條第一項前段，刑法第二十八條、第三百零
二條第一項、第三百零四條第二項、第一項、第三百零五條、第五十五條，罰金罰緩
提高標準條例第一條前段，判決如主文。
中      華      民      國    八十九    年      五      月     十二     日
                                          法  官  莊 深 淵
右正本證明與原本無異。
如不服本判決，應於判決送達後十日內，向本院提出上訴狀。
                                          書記官
中      華      民      國    八十九    年      五      月     十八     日
附錄論罪科刑法條
刑法第三百零二條第一項：
  私行拘禁或以其他非法方法，剝奪人之行動自由者，處五年以下有期徒刑、拘役或
三百元以下罰金。


司法院資訊處製作；財團法人民間司法改革基金會備份。
